臺灣高等法院臺南分院刑事裁定　　　　　　　九十一年度聲再字第二二七號　 Ｃ
　　聲　請　人
　　即受判決人　甲　○　○
右列聲請人因偽造文書等案件，對於本院九十年度上訴字第一四○三號中華民國九十
一年十月九日確定判決，就重利罪部分，聲請再審，本院裁定如左：
      主      文
再審之聲請駁回。
      理      由
一、聲請意旨略稱：
(一)、被告甲○○、張英嘉於警訊、偵訊及原審均堅決否認經營地下錢莊，將金錢貸予
    證人曾敬焜，以收取不相當之重利。同案被告林穎煇固曾供稱：「甲○○出資交
    付張英嘉放款」等語，惟其於偵查中則稱，「不知道是否經營地下錢莊」。至證
    人曾敬焜先於警訊稱：「我是於八十八年七月八日看報紙刊登身份證借款，所以
    於八十八年七月八日下午十七時相約在嘉義市港坪公園內，向甲○○請借款新台
    幣二萬二千元，我並於二期未繳利息，張英嘉即來我住處向我索討」等語，偵訊
    時稱：「（錢如何交給你）甲○○（張英嘉）他在車上等，（警方怎知道你有跟
    他借錢？）因我有把身份證押在他們那裡」等語，復於原審稱：「（有無向人借
    錢？）有向張英嘉借高利貸」等語。是證人曾敬焜究向何人借款，前後供述不一
    ，且全案未見扣得證人曾敬焜或其他任何得以知悉證人曾敬焜身份年籍之資料，
    則警方如何得知並聯絡證人曾敬焜，即屬有疑，顯見證人曾敬焜所為供述確與事
    實不符，實有詳加查證之必要。「原法院均未調查，復未於言詞辯論期日調查並
    告知及提示予被告等人陳述意見」，漏未審酌此足以影響判決之重要證據。
(二)、再者，被告甲○○、林穎煇於鈞院調查時曾為「刑求抗辯」，固被告甲○○所述
    受傷部位與嘉義看守所函覆有異，惟此仍可證明被告甲○○、林穎煇所言非虛，
    而此尚有當時在場之「證人吳仁勝」足資證明，就此被告甲○○亦具狀懇請原審
    傳訊查明（詳見九十一年六月十三日調查證據聲請狀(九)），且有查證之可能，而
    「刑求抗辯」足以影響被告甲○○、林穎煇於警訊中所為自白是否可採，影響本
    案判決結果甚巨，應屬重要之證據，實有詳加調查之必要，詎鈞院末查，於法確
    有未合。前開判決就重利罪嫌部分，確有足以影響判決結果之重要證據漏末審酌
    ，為此請賜准予再審等語云云。
二、按有罪之判決確定後，因發現確實之新證據，足認受有罪判決之人應受無罪、免
    訴、免刑或輕於原判決所認罪名之判決，為受判決人之利益，得聲請再審。又不
    得上訴於第三審法院之案件，除前條規定外，其經第二審確定之有罪判決，如就
    足生影響於判決之重要證據漏未審酌者，亦得為受判決人之利益，聲請再審，刑
    事訴訟法第四百二十條第一項第六款、第四百二十一條固分別定有明文。
        再按有罪判決確定後，如係不得上訴第三審法院之案件，其經第二審確定有
    罪之判決如就足以影響於判決之重要證據漏未審酌者，得為受判決人之利益聲請
    再審，刑事訴訟法第四百二十一條固有明文，惟所謂之「重要證據漏未審酌」，
    係指第二審判決前已經提出之重要證據未予審酌，且該證據必須可認為確實足以
    動搖原判決事實之認定者，始足當之。苟該證據業經原確定判決予以指駁，或該
    證據於原確定判決前並未提出而漏未審酌，或縱提出為斟酌，惟如經斟酌亦不足
    以動搖原判決者，或判決確定後，始發見之證據，判決當時既無從審酌，即非該
    條所謂之重要證據漏未審酌，則其提起再審之訴，即無再審理由。
三、聲請意旨(一)關於證人曾敬焜究向何人借款，前後供述不一等語云云。惟查，聲請
    人犯重利罪之事實，業據被害人曾敬焜於警訊時指稱：「我是於八十八年七月八
    日看報紙刊登身分證借款，所以於八十八年七月八日下午十七時相約在嘉義市港
    坪公園內向甲○○借新臺幣三萬元，實拿新臺幣二萬二千元，餘八千元為利息，
    以十天為一期，利息六千元，當時我因失業急需要用錢，所以才向甲○○借錢，
    我並於二期未繳納利息，張英嘉即來我住處向我索討利息，因沒錢給他就面目兇
    惡向我說要我好看致使我害怕。」，於偵查中稱：「（錢何人交給你？）甲○○
    （張英嘉）他在車上等」綦詳，被告甲○○於警訊時亦承認係綽號「小詳」者借
    款予曾敬焜，被告林穎煇亦供述：甲○○出資交付張英嘉放款等詞，若被告甲○
    ○未參與放款，何以知悉「小詳」者借款予曾敬焜，況曾敬焜既不認識甲○○、
    張英嘉二人尚無誣指之理。縱被害人曾敬焜於原審調查再供稱：「（問：有無向
    人借錢？）有向張英嘉借高利貸」，據林穎煇於警訊時稱：「甲○○出資金錢拿
    給三哥，讓張英嘉拿錢放款，給不特定之人」，係被告甲○○提供現金予張英嘉
    放款，共同經營地下錢莊，亦難認前述未符。至被害人曾敬焜於偵查中供稱：「
    （警方怎會知道你有跟他們借錢？）因我有把身分證押在他們那裡」，而被告等
    為警查獲時，未扣得曾敬焜及其父之資料，然此乃因被告甲○○所購買之證件甚
    多，詳如前述，有些證件亦為其丟棄（見其與彭文啟所犯之偽造文書案件中之供
    述），故不得以未扣得曾敬焜及其父之證件，即認被告甲○○、張英嘉並未放款
    ，況被告甲○○已供述曾敬焜所交付之證件，已由「小詳」者收走，更不能認被
    告甲○○、張英嘉未為放款。依被害人曾敬焜所供：三萬元，以十天為一期，利
    息六千元」，則一月之利息為一萬八千元，以三萬元本金計算，已牟取與原本不
    相當之月息六分（即每月百分之六十）重利，被告甲○○、張英嘉重利犯行堪以
    認定。是均經原判決理由二之（七），詳述理由予以指駁，並於審判期日提示各
    被害人之證詞無誤，有審判筆錄可稽，是聲請意旨(一)所辯之證據，業經原確定判
    決予以指駁，顯非漏未審酌重要證據。
四、另查聲請人雖於本院辯稱：「警訊時，為警刑求，被踢肚子、胸口及背後」云云
    ，惟經本院調取被告甲○○入所之體檢表，「僅右側有明顯傷痕二處」，見嘉義
    看守所九十一年五月二十七日嘉所志衛字第○六九四號函附被告甲○○入所之體
    檢表影本可憑（見原審卷第二六五、二六六頁），前、後、左側均無傷害痕跡，
    尚無被告甲○○所稱肚子、胸口及背後部位之傷，且聲請人於警訊、偵查中，並
    未陳稱：有為警刑求之事，所辯遭警刑求等情，不足採信，原判決於理由二之（
    八）也詳予說明其認定理由及依據，原法院依址傳喚證人吳仁勝，雖證人吳仁勝
    並未到庭，有送達證書回證附於卷內，惟此部份被告之刑求抗辯已不可採，仍不
    足以影響原判決之認定，非屬重要證據漏未審酌。
五、綜上所述，聲請人之再審事由，依上說明，核與刑事訴訟法第四百二十一條再審
    要件不符，再審聲請為無理由，應予駁回。
據上論斷，應依刑事訴訟法第四百三十四條第一項裁定如主文。
中    華    民    國      九十一      年      十一      月    二十八    日
                                  臺灣高等法院臺南分院刑事第七庭
                                      審判長法官  蔡    崇    義
                                            法官  許    進    國
                                            法官  宋    明    中
右正本證明與原本無異。
不得抗告。
                                      法院書記官  李    育    儒
中    華    民    國      九十一      年      十二      月    二        日
